【裁判字號】    92,抗,552
【裁判日期】    920715
【裁判案由】    聲請迴避
【裁判全文】
臺灣高等法院臺中分院刑事裁定                  民國九十二年度抗字第五五二號
    抗  告  人
    即聲 請 人  甲○○
右抗告人因自訴被告謝美蓉恐嚇取財等案件（臺灣臺中地方法院九十二年度自字第二
一二號），聲請法官迴避，不服臺灣臺中地方法院中華民國九十二年六月十七日第一
審裁定（民國九十二年度聲字第一七一八號），提起抗告，本院裁定如左：
    主      文
抗告駁回。
    理      由
一、抗告人即聲請人甲○○（以下稱聲請人）於原審法院聲請意旨略以：馮定國告我
    選罷法案件，你傳訊三次，我未到，理由是馮定國告錯，這是總幹事處理的事情
    ，總幹事有提出陳述狀，證明此事與我無干，如殺人兇手自認，告的人不知道此
    事，最後你拘提我到案，我請審判長看羅隆錚陳述狀，你就知道此案與我無干，
    你代我找出二張陳述狀第一面包二面併在一起，看不出簽名，我不滿法官，我擔
    任法官、律師、立委一輩子沒被拘提，做法官看狀紙是起碼的道德良心，可見你
    沒有看狀紙。請你調卷出來看，非必要不應先傳訊被告，自訴案應先傳訊自訴人
    ，結果你都沒有傳，最後新台幣（下同）交保五萬元，該案（八十七年自字第一
    一七二號，經最高法院九十二年度台上字第七三一號判決無罪確定），在此指責
    你，為何沒向我道歉，你辦事糊塗、離譜沒有資格擔任法官，後來我到地檢署告
    你也不了了之，司法沒有公道，現在我已經向監察院申請彈劾，所以我認為你不
    適合審理此案，林洋港司法院任內有錄音、錄影之設置，我很多其他案子都准我
    錄音，是否錄影不清楚，可是本案你裁定我不准錄音、錄影，我不服。可見你心
    中有鬼，法院要討回公道，法官替天道，憑以上二點聲請審判長李秋娟迴避等語
    。
二、按當事人遇有推事（下均稱法官）有刑事訴訟法第十七條以外情形，足認其執行
    職務有偏頗之虞者，得聲請法官迴避，刑事訴訟法第十八條第二款固定有明文。
    惟查所謂「足認其執行職務有偏頗之虞者」，係指以一般通常之人所具有之合理
    觀點，對於該承辦法官能否為公平之裁判，均足產生懷疑；且此種懷疑之發生，
    存有其安全客觀之原因，而非僅出諸當事人自己主觀之判斷者，始足當之。至於
    訴訟上之指揮乃屬法院之職權，當事人之主張、聲請，在無礙於事實之確認以及
    法的解釋適用之範圍下，法院固得斟酌其請求以為訴訟之進行，但仍不得以此對
    當事人之有利與否，作為其將有不公平裁判之依據，更不得以此訴訟之進行與否
    而謂有偏頗之虞聲請法官迴避，最高法院著有七十九年度臺抗字第三一八號判例
    ，可資參照。
三、原審法院經查：
（一）李法官秋娟前於八十七年間審理馮定國自訴被告即聲請人甲○○（下稱聲請人
      ）違反公職人員選舉罷免法等案件（即原審法院八十七年度自字第一一七二號
      ）時，於民國（下同）八十七年十二月八日收案日起，即分別於八十七年十二
      月九日、十二月二十九日，同時傳訊自訴人及聲請人，應於八十七年十二月二
      十九日、八十八年一月十九日到庭應訊，該二次審理期日，自訴人均親自到庭
      陳述自訴意旨，並提出具名甲○○競選總部之文宣資料、華南商業銀行存款往
      來明細表、匯款單及署名羅隆錚為發稿文之文件各一件等證據以證其所言，聲
      請人則均未到庭，李法官又於八十八年一月十九日第三次傳訊聲請人及另一同
      案被告羅隆錚，應於八十八年二月二日到庭應訊，惟聲請人仍未到庭應訊，承
      審之李法官始依法拘提，並於八十八年二月二十五日拘提聲請人到案，經李法
      官訊問聲請人後，告知聲請人其根據自訴人之自訴理由以及所附的證據，認聲
      請人有犯罪嫌疑，且經拘提到案，有逃亡之虞，惟無押之必要，而批示准予
      伍萬元交保，其後李法官以聲請人之供述及另一被告羅隆錚之供述，而認聲請
      人辯稱：被告羅隆錚如何製作該份文宣，伊全不知情等語可資採信，而於八十
      八年十一月二日以八十七年度自字第一一七二號判決聲請人無罪等情，業據原
      審法院調取八十七年度自字第一一七二號刑事卷查明屬實。雖聲請意旨認承審
      法官李法官，就上開案件違反刑事訴訟法第三百二十六條第二項：「非有必要
      不得先行傳訊被告」之規定，惟同條第一項已明文規定，法院或受命法官，得
      於第一次審判期日前，訊問自訴人、被告及蒐集證據，於發見案件係民事或利
      用自訴程序恫嚇被告者，應曉諭自訴人撤回自訴，顯見自訴案件應否傳喚被告
      係法官本諸專業判斷，只要存有客觀上必要之情形，即得依職權傳喚並訊問被
      告，而非不得先行傳訊被告，況本件承審之李法官於自訴人二次親自到庭陳述
      自訴後，於合法傳訊聲請人三次後，始拘提聲請人，並依自訴理由及其所附的
      證據，認聲請人犯罪嫌疑重大，且經拘提到案，有逃亡之虞，惟無押之必要
      ，批示准予新台幣伍萬元交保等情，合於法律之規定，並無違誤可言，更屬法
      官為所當為，又該案之違反公職人員選舉罷免法等案件雖係其總幹事羅隆錚個
      人所為，然實情如何任何人皆知必待聲請人到庭陳述，法官始能本諸直接審理
      原則，綜合各種證據得到心證，其後承審之李法官亦確因聲請人到庭陳述後，
      本諸各種證據法則綜合判斷，而認聲請人無罪，實難僅因其曾拘提聲請人即認
      承審之李法官有何偏頗之虞。
（二）當事人或其他人員於開庭時之錄音，非經審判長依本辦法之規定核准者，不得
      為之；又法庭錄音設備因故不能使用時審判長得核准當事人或依法得聲請檢閱
      或閱覽卷宗之人於當日開庭時錄音，法庭錄音辦法第三條第二項及第九條第一
      項分別定有明文；另法院為維持秩序，或保全訴訟程序進行之實況，於有必要
      時得於法庭內外使用錄影設備，公開錄影；又法庭內之錄影，由審判長、受命
      法官或受託法官指揮實施，法院使用錄影實施要點第一、二點定有明文。本件
      聲請人向承審之李法官請求自費錄音、錄影，其中錄音部分，其時法庭之錄音
      設備並無不能使用之情形，是李法官依法裁定不准聲請人錄音，合於前揭法庭
      錄音辦法之規定，並無違失之情形，縱使目前法院實施法庭數位錄音，惟法庭
      數位錄音實施要點係自九十二年七月一日起實施，且依該要點第七點規定「依
      法得聲請檢閱或閱覽卷宗之人，若自費請求交付法庭數位錄音光碟者，由法院
      指定之承辦人轉錄光碟交付之，並留存紀錄備查」，亦無自費錄音之規定；另
      錄影部分，本件並無前揭法院使用錄影實施要點所示應予錄影之情形，況法庭
      內之錄影，為法官指揮之權限，當事人並無請求權，則承審之李法官裁定不准
      聲請人錄影，亦合於前揭法院使用錄影實施要點之規定。是以，李法官依法指
      揮本件訴訟進行，合於法律之規定，依法而行，實無任何偏頗可言，聲請人自
      不得以其主觀上之認知對其有利與否，作為其將有不公平裁判之依據，更不得
      以承審法官裁定不准其不合法律上規定之請求即謂有偏頗之虞聲請法官迴避。
      綜上所述，本件聲請人之聲請法官李秋娟迴避，核無理由，不應准許，應依刑
      事訴訟法第二十一條第一項之規定，裁定聲請駁回，經核尚無不當。
四、抗告意旨以：這麼荒唐這麼顢頇，這麼明目張膽，違法亂紀的法官李秋娟我們還
    能期望她辦案不會偏頗嗎？請看左列的說明：
  (一)這個法官無視於刑訴法第三百二十六條第二項、第三項之規定，祗要是犯罪的直
    接被害人便得提起自訴（刑事訴訟法第三百十九條），這和公訴必須經專業訓練
    的檢察官偵查，認有相當之證據可認定犯罪嫌疑方得提起者不同，為避免自訴案
    的被告遭無謂的訟累，故有刑事訴訟法第三百二十六條第二項之規定，原審法院
    八十七年度自字第一一七二號自訴人馮定國自訴抗告人誣指其受中國之資助投入
    立委選舉，為有犯選罷法云云，其提出之相關證據，從頭到尾僅一張蓋有甲○○
    競選總部戮記之傳真稿而已。這一張傳真稿雖蓋有戮記，但並未經抗告人之簽名
    ，此外自訴人並不曾明言這一張文稿係於何時、何地由抗告人親自或囑人制作，
    而抗告人競選總部之總幹事羅隆錚則具狀並到庭應訊言明馮定國自訴一案與抗告
    人風馬牛不相及，如有任何掛勾，亦僅伊本人一人而已。此項事實均存卷存狀及
    筆錄可稽，是由右案情，承辦法官的正辦該是：（ａ）不得先傳訊被告。因其自
    訴狀之書證根本不能證明抗告人有犯嫌，又犯罪時間、地點、態樣均付之關如。
    （ｂ）依羅隆錚之陳述狀及其供述，自應依刑事訴訟法第三百二十六條第三項及
    同法第二百五十二條第十款以裁定駁回自訴，除非查出有冒名頂替情形。詎李秋
    娟竟捨此不由而審判，而判無罪而二審而三審而發回更審而拖至今年上半年始告
    無罪確定，抗告人所受無妄之災長達四年半，這豈能令人折服！？（可舉一例，
    某甲誤認某乙為殺人犯而提起自訴，某乙知如有其事，行為人為某丙，而交由某
    丙向法院交待，某兩斬釘截鐵向法院稱此事與某乙不相干，某甲又無絲毫事證證
    明某乙有罪嫌，法院依法應依裁定駁回此部分之自訴以免某乙陪伴某丙受無謂之
    訟累，方為事理之平，乃法院竟硬將某乙拖入四年半之訟累，如此司法，豈非威
    信掃地！？）
  (二)這個法官辦案不看卷：
    羅隆錚於八十七年十二月所具「陳述狀」有兩張，乃未折疊好而寄出，法院書記
    官收狀後裝訂時，將第一大張包第二大張，致第二大張的具狀人欄及其具狀年月
    日均在第一大張所包，而尋覓無由，當李秋娟法官將抗告人拘提到案時，抗告人
    為證明與本件不相干而求請法官將卷宗交給抗告人人尋找時遍尋無，後由李秋
    娟接手去找始發見裝訂出錯，由裝訂出錯足證李秋娟根本就未曾過目「陳述狀」
    ，抗告人為此當面嚴正叱責她不看卷而辦案，要求其記明筆錄。法官辦案而不看
    卷，猶如當和尚而不唸經，荒唐如此，那裡找？
  (三)這個法官聞過而惱羞成怒大發淫濫行職權：
    抗告人嚴正指責李秋娟不看卷辦案，並請求明示略以「憑什麼認為有傳訊抗告人
    之必要？」她詞窮之餘，乃以「你是候選人怎麼能說不知道。」當拘提抗告人到
    案時，抗告人已將羅隆錚之陳述狀內容詳予述明，讓李秋娟充分瞭解本件與抗告
    人風馬牛不相及，乃李秋娟不但不知愧咎而竟諭知五萬元交保，惱羞成怒大發淫
    威，濫行職權妨害自由，這樣子的法官簡直是目無法紀無法無天。
  (四)綜上所說，抗告人提出的迴避聲請，委有充足事證，原審裁定竟予駁回，實不足
    取，為特提出抗告如右，敬請撤銷原裁定，重為適法之裁定為禱。
五、本院查原裁定駁回聲請人聲請法官李秋娟迴避，已認其執行職務並無偏頗之虞，
    詳如前述；又所謂「執行職務有偏頗之虞」者，必須有客觀之具體事實足使人疑
    其將無不公平之審判，原審裁定，並無不當，已詳如上述。本件聲請人抗告意旨
    聲請人之主觀臆測，或不滿意法官李秋娟訴訟指揮或不同意其調查證據之方法，
    而未裁定駁回馮定國前開自訴聲請人前揭案件，而推斷其執行職務有偏頗，均不
    足為以刑事訴訟法第十八條第二款聲請法官迴避之理由（參照最高法院十八年抗
    字第一四九號、二十一年抗字第二七號判例），是本件抗告非有理由，應予駁回
    。
六、據上論結：應依刑事訴訟法第四百十二條，裁定如主文。
中      華      民      國      九十二     年     七      月    十五    日
                                臺灣高等法院臺中分院刑事第一庭
                                      審判長法  官  陳  紀  綱
                                            法  官  陳  登  源
                                            法  官  方  艤  駐
右正本證明與原本無異。
不得再抗告。
                                            書記官  江  玉  萍
中      華      民      國      九十二     年     七      月    十六    日
                                                                        Ｒ


司法院資訊處製作；財團法人民間司法改革基金會備份。
